【裁判字號】    89,訴,666
【裁判日期】    900711
【裁判案由】    土地增值稅
【裁判全文】
高雄高等行政法院判決                      八十九年度訴字第六六六號
                              .
    原      告  台南縣關廟鄉農會
    代  表  人  甲○○
    訴訟代理人  丙○○
    被      告  台南縣稅捐稽徵處
    代  表  人  乙○○  處長
    訴訟代理人  丁○○
                戊○○
右當事人間因土地增值稅事件，原告不服台灣省政府中華民國八十九年九月七日八九
府訴二字第一二七五六六號訴願決定，提起行政訴訟，本院判決如左：
    主    文
原告之訴駁回。
訴訟費用由原告負擔。
    事    實
甲、事實概要：
    緣訴外人黃金宗提供其所有坐落台南縣龍崎鄉○○段一一四七、一一四七之三、
    一一四八之二、一一四九之一及一一五○之一一地號等五筆土地，設定抵押予原
    告作為借款之擔保，嗣因債務逾期未為清償，原告乃聲請法院強制執行，經台灣
    台南地方法院於民國（下同）八十八年六月八日公開拍賣而拍定，並代為扣繳土
    地增值稅新台幣（下同）五二九、三四四元，而於同年七月三日核發不動產權利
    移轉證書予拍定人許和明。嗣原告於同年七月十二日檢附拍定人許和明經台南縣
    關廟鄉公所核發之自耕能力證明書，向被告代位申請免徵上開拍賣五筆土地中，
    其中崎頂段一一四七、一一四七之三、一一四八之二、一一四九之一地號等四筆
    土地（下稱系爭土地）之土地增值稅，惟被告以該自耕能力證明書已被撤銷為由
    ，否准其申請，嗣原告於八十九年一月七日復以拍定人重新取得之自耕能力證明
    書，再向被告代位提出免徵土地增值稅之申請，仍遭否准。原告不服，提起訴願
    ，亦遭決定駁回，遂提起本件訴訟。
乙、兩造聲明：
一、原告聲明求為判決：
（一）訴願決定及原處分均撤銷。
（二）被告應准予就坐落台南縣龍崎鄉○○段一一四七、一一四七之三、一一四八之
      二、一一四九之一地號等土地四筆之移轉，免徵土地增值稅。
二、被告聲明求為判決：原告之訴駁回。
丙、兩造之爭點：
一、原告主張之理由：
（一）因原告身為系爭土地出賣人黃金宗之債權人，故本件土地增值稅應否免徵，攸
      關原告抵押債權能否受償，復以債務人黃金宗怠於行使權利，爰代位其提起本
      件訴訟。
（二）按「法官依據法律獨立審判，憲法第八十條載有明文。各機關依其職掌就有關
      法規為釋示之行政命令，法官為審判案件時，固可予以引用，但仍得依據法律
      ，表示適當之不同見解，並不受其拘束。」，為司法院釋字第一一六號解釋在
      案。又行政機關為執行法律，得依其職權發布命令為必要之補充，但不得與法
      律牴觸，故以職權發布解釋性行政規則，如對人民依法享有之權利增加限制之
      要件，與憲法第二十三條法律保留原則即有所牴觸，應不予以適用。
（三）經查，本件五筆土地經台灣台南地方法院執行拍賣，訴外人許和明以台南縣關
      廟鄉公所八十八年五月十九日核發之自耕能力證明書參加投標，於同年六月八
      日拍定，取得系爭土地之所有權，雖上開自耕能力證明書嗣後因故遭到撤銷，
      然許和明復於八十八年十二月二十七日再取得自耕能力證明書，故對許和明業
      已取得系爭土地所有權之既得權益應無影響，前遭撤銷之自耕能力證明書亦已
      補正。
（四）次按「農業用地在依法作農業使用時，移轉與自行耕作之農民繼續耕作者，免
      徵土地增值稅。」行為時土地稅法第三十九條之二第一項及農業發展條例第二
      十七條同有明文，其立法意旨在於落實「農地農用」精神，促進農地流通，擴
      大農場經營規模，及避免農地廢耕，促進地利，藉以改善農場結構，而於移轉
      時賦予減免所應負擔之稅賦，故核其要件一須符合「農地農用」，二須移轉之
      當事人雙方均為「自耕農」身分，三須繼續耕作，即符合免稅要件，除此並無
      其他限制條件，是行政機關以職權發布命令，亦不得逾上開母法規定，而財政
      部八十年十二月三日台財稅第000000000號函釋：「農業用地移轉，
      所檢附主管機關核發之承受人自耕能力證明書，應自核發之日起至申報移轉現
      值收件之日或法院拍定之日或辦竣登記之日止，在六個月內者，始得申請適用
      土地稅法第三十九條之二第一項規定免徵土地增值稅」及八十二年九月十六日
      台財稅第八二○四○○九五一號函釋：「農地拍定人於拍定日後，法院發給權
      利移轉證明書之日前，取得自耕能力證明書得申請免徵土地增值稅。」，顯為
      增加法律所未規定之限制，且將前揭土地稅法、農業發展條例所為免徵土地增
      值稅之法定權利大為限縮，甚至採「強制」規定，明顯剝奪人民應有之法定權
      利，與憲法第二十三條法律保留原則牴觸甚明，自應不予適用。
（五）再者，依憲法第十九條明定之租稅法定主義，舉凡納稅之主體、稅目、稅率、
      納稅方法、稅捐減免或享受優惠等項目，均應以法律明定，而不得以命令取代
      或作違背法律之規定，此經司法院大法官會議多次解釋在案，故財政部就土地
      稅法第三十九條之二第一項或農業發展條例第二十七條有關免徵土地增值稅之
      規定所為限制解釋，將「拍定人取得自耕能力證明書之時點，作為應否課徵土
      地增值稅之條件」，既非避免農地非農用之必要措施，亦與該法保護農民維繫
      農業發展之立法目的有違，自難認係主管機關為適用法律所為之必要釋示，而
      實已創設該法所無之限制要件，顯違憲法第十九條之租稅法定主義。
（六）又依現行土地稅法第三十九條之三第二項規定：「農業用地移轉，其屬無須申
      報土地移轉現值者，主管稽徵機關應通知權利人及義務人，如合於前條第一項
      規定不課徵土地增值稅之要件者，權利人或義務人應於收到通知之次日起三十
      日內提出申請，逾期不得申請不課徵土地增值稅。」，經查本件土地因遭法院
      執行拍賣，屬無須申報土地移轉現值者，依上開規定，主管稽徵機關應通知權
      利人及義務人，若當事人未收到稅捐稽徵機關合法送達之通知，即便未在上開
      財政部函釋所定限制期日內，亦得申請免徵土地增值稅，堪認財政部上開函釋
      違理、違憲甚明。原告既依規定檢具拍定人之自耕能力證明書代為申請免徵土
      地增值稅，而拍定人許和明亦具自耕農身分，且繼續耕作，顯符農地農用原則
      ，原告所請並無不合。
（七）另查台灣省政府八十九年九月七日八九府訴二字第一二七五六六號訴願決定書
      駁回原告之訴願，其理由略依財政部八十年十二月三日臺財稅第八四六七一九
      五號函釋：「農業用地移轉，所檢附主管機關核發之承受人自耕能力證明書，
      應自核發之日起至申報移轉現值收件之日或法院拍定之日或辦竣登記之日止，
      在六個月內者，始得申請適用土地稅法第三十九條之二第一項規定免徵土地增
      值稅。」，以原告嗣後提示之台南縣關廟鄉公所八十八年十二月二十七日八八
      關所農服字第一八三五三號自耕能力證明書，未在法院八十八年六月八日拍定
      日前，亦非在農地拍定人於拍定日後，法院發給權利移轉證明書之日前（八十
      八年六月二十六日），認系爭訴外人許和明取得自耕能力證明書之日期，不符
      前開函釋得免徵土地增值稅之規定，因而駁回原告之訴願，惟查訴外人許和明
      係於八十八年十二月二十七日取得自耕能力證明書，而系爭土地經台南地方法
      院執行拍賣，為許和明於八十八年六月八日拍定，而於同年十二月二十九日辦
      竣登記完畢，此有土地登記簿謄本可稽，故本件原告提示之自耕能力證明書既
      在系爭農地移轉登記前，依前開財政部函釋規定，即得代位申請免徵土增值稅
      ，是本件原告之請求，當無不合。
二、被告主張之理由：
（一）按「經法院執行拍賣或交債權人承受之土地，執行法院應於拍定或承受後五日
      內，將拍定或承受價額通知當地主管機關，依法核課土地增值稅，並由執行法
      院代為扣繳。」為稅捐稽徵法第六條第三項所規定；又「農業用地在依法作農
      業使用時，移轉與自行耕作之農民繼續耕作者，免徵土地增值稅。」、「本法
      第三十九條之二第一項所稱依法作農業使用時及繼續耕作之農業用地，指左列
      土地。一  耕地：依區域計畫法編定之農牧用地，或依都市計畫法編定為農業
      區、保護區之田、旱地目土地，或未依法編定而土地登記簿載為田、旱地目之
      土地。‧‧‧」、「依本法第三十九條之二第一項申請免徵土地增值稅者，依
      左列規定辦理：一、耕地：由申請人於申報土地移轉現值時，檢附土地登記簿
      謄本、主管機關核發之農地承受人自耕能力證明書影本，送主管稽徵機關。二
      、耕地以外之其他農業用地：由申請人於申報土地移轉現值時，檢附土地登記
      簿謄本、承受人戶口名簿影本、無專任農耕以外職業或勞動工作之切結書及繼
      續作農業使用承諾書，送主管稽徵機關。‧‧‧」，分別為行為時土地稅法第
      三十九條之二第一項、同法施行細則第五十七條及第五十八條所明定，類此，
      農業發展條例第二十七條及其施行細則第十五條亦均有相同之規定。又「農業
      用地移轉，所檢附主管機關核發之承受人自耕能力證明書，應自核發之日起至
      申報移轉現值收件之日或法院拍定之日或辦竣登記之日止，在六個月內者，始
      得申請適用土地稅法第三十九條之二第一項規定免徵土地增值稅。」、「農地
      拍定人於拍定日後，法院發給權利移轉證書之日前，取得自耕能力證明書，原
      土地所有權人據以申請依土地稅法第三十九條之二第一項規定免徵土地增值稅
      一案，參照本部八十年十二月三日台財稅第000000000號函釋意旨，
      應准予受理。」復經財政部八十年十二月三日台財稅地000000000號
      函釋暨八十二年九月十六日台財稅第八二○四○○九五一號函釋在案。
（二）經查，本件原告以債權人身分，於八十八年七月十二日檢附拍定人許和明八十
      八年五月十九日經台南縣關廟鄉公所核發之自耕能力證明書，向被告所屬新化
      分處代位申請退還經拍賣（拍定日期：八十八年六月八日）系爭土地之土地增
      值稅，惟查當時拍定人所取得之自耕能力證明書，因拍定人許和明登記為勤逸
      達建設開發有限公司負責人，不符自耕能力證明書申請要件，經台南縣關廟鄉
      公所予以撤銷，土地所有權亦經地政機關回復為原所有權人所有，被告遂以該
      自耕能力證明書已經鄉公所撤銷，視為自始無效，拍定人於拍定當時即不具自
      耕農之身分，並無首揭財政部八十年十二月三日台財稅地000000000
      號函釋六個月內有效期間之適用，而否准原告免稅之申請，嗣後原告復於八十
      九年一月七日持拍定人註銷負責人身分，八十八年十二月二十七日重新取得之
      自耕能力證明書及辦竣登記之土地謄本，再向被告所屬新化分處申請免徵土地
      增值稅，被告所屬新化分處以拍定日（八十八年六月八日）未在該自耕能力證
      明書有效期間內（八十八年十二月二十七日至八十九年六月二十六日）暨未在
      農地拍定人於拍定日後，法院發給權利移轉證明書之日前（八十八年六月二十
      六日）取得自耕能力證明書，不符財政部八十二年九月十六日台財稅第八二○
      四○○九五一號函釋規定，即拍定人於系爭農地移轉當時並不具備自耕農之身
      分，仍依規定以八十九年二月十日南縣稅新分二字第八九○七三一○二號函予
      以否准，與法並無不合。
（三）至原告執詞指摘財政部八十年十二月三日台財稅第000000000號函釋
      暨八十二年九月十六日台財稅第八二○四○○九五一號函釋，以拍定人取得自
      耕能力證明書之時點，作為是否應免徵土地增值稅之條件，增加法令所未規定
      之限制，亦顯剝奪人民應有之法定權利，與憲法第二十三條法律保留原則相抵
      觸，且有違憲法第十九條之租稅法定主義等節。按租稅法之法源包括憲法、法
      律、命令、解釋、判例及條例等，由於法律位階不同，故有法律不得抵觸憲法
      ，命令不得抵觸憲法或法律之規定，以定其效力，換言之，上列各項均可作為
      租稅課徵之法令依據，惟下位法不得抵觸上位法，抵觸者無效。又「行政主管
      機關就行政法所為之解釋，應以法條固有之效力為其範圍，自法律生效之日有
      其適用」，亦經司法院釋字第二八七號解釋在案，故行政命令之作用在於補充
      法律之不備，行政釋示如未逾越法律所定之範圍，自有應予遵循之效力。按內
      政部訂定之「自耕能力證明書之申請及核發注意事項」第九點規定：「本證明
      書之有效期間為六個月，自核發日起算。」；次按行為時土地稅法第三十九條
      之二第一項明定：「農業用地在依法作農業使用，移轉與自行耕作之農民繼續
      更作者，免徵土地增值稅。」，即農業用地是否得免徵土地增值稅，以該農地
      於「移轉」當時是否仍係「依法作農業使用」及「承受人確係能自耕之農民」
      為限；又「拍賣之不動產，買受人自領得執行法院所發給權利移轉證明書之日
      起，取得該不動產所有權。」，亦為強制執行法第九十八條所明定，準此，法
      已明定該自耕能力證明書自核發之日起至農地「移轉」當時（本件為拍定日或
      取得權利移轉證明書之日），應於六個月之有效期限內。是財政部八十年十二
      月三日台財稅第000000000號函釋：「農業用地移轉，所檢附主管機
      關核發之承受人自耕能力證明書，應自核發之日起至‧‧‧或法院拍定之日‧
      ‧‧止，在六個月內者，始得申請適用土地稅法第三十九條之二第一項規定免
      徵土地增值稅。」暨八十二年九月十六日台財稅第八二○四○○九五一號函釋
      ：「農地拍定人於拍定日後，法院發給權利移轉證明書之日前，取得自耕能力
      證明書得申請免徵土地增值稅」，核以上開法條固有之效力為範圍，故與憲法
      第二十三條、第十九條之法律保留原則及租稅法定主義並無違背，原告所訴，
      殊無理由。
    理    由
一、本件原告之代表人業由楊永全變更為甲○○，且由甲○○為其法定代理人具狀委
    任丙○○為訴訟代理人進行訴訟，自屬由其依法承受訴訟之表示，核無不合，應
    予准許，合先敘明。
二、原告主張：系爭土地拍定人許和明前於八十八年五月十九日經台南縣關廟鄉公所
    准予以核發自耕能力證明書，並取得系爭土地之所有權，雖上開自耕能力證明書
    嗣因故遭到撤銷，然許和明既復於八十八年十二月二十七日取得自耕能力證明書
    ，故對其業已取得系爭土地所有權之既得權益並無影響，前遭撤銷之自耕能力證
    明書亦已獲得補正，符合行為時土地稅法第三十九條之二第一項免徵土地增值稅
    之要件，被告僅憑財政部八十年十二月三日台財稅第000000000號暨八
    十二年九月十六日台財稅第八二○四○○九五一號函釋，即否准原告之申請，惟
    上開函釋以拍定人取得自耕能力證明書之時點，作為是否應予免徵土地增值稅之
    條件，增加法令所未規定之限制，明顯剝奪人民應有之法定權利，與憲法第二十
    三條之法律保留原則相牴觸，且有違憲法第十九條所定之租稅法定主義等語；被
    告則以：系爭土地拍定人許和明所取得之自耕能力證明書，因其登記為勤逸達建
    設開發有限公司負責人，不符自耕能力證明書申請要件，經台南縣關廟鄉公所予
    以撤銷，土地所有權亦經地政機關回復為原所有權人所有，被告遂以該自耕能力
    證明書已經鄉公所撤銷，視為自始無效，拍定人不具自耕農之身分，無財政部八
    十年十二月三日台財稅地000000000號函釋之適用，否准原告免稅之申
    請，嗣原告復於八十九年一月七日持拍定人重新取得之自耕能力證明書及辦竣登
    記之土地謄本，再申請免徵土地增值稅，經被告以拍定日未在該自耕能力證明書
    有效期間內暨未在農地拍定人於拍定日後，法院發給權利移轉證明書之日前取得
    自耕能力證明書，不符財政部八十二年九月十六日台財稅第八二○四○○九五一
    號函釋，予以否准，並無不合等語，資為抗辯。
三、按「農業用地在依法作農業使用時，移轉與自行耕作之農民繼續耕作者，免徵土
    地增值稅。」「本法第三十九條之二第一項所稱自行耕作之農民，指自行以人力
    、畜力或農用機械操作、經營農業生產或實施共同經營、合作農場經營或實施委
    託代耕之自然人。」行為時土地稅法第三十九條之二第一項及同法施行細則第五
    十七條第二項分別定有明文，足見該法第三十九條之二第一項免徵土地增值稅之
    規定，其立法意旨乃在鼓勵農地農用。故農業用地於移轉時，其承受人以自耕農
    民為限，始能依上開規定享有免徵土地增值稅之優惠，如承受人於農地移轉時，
    非屬自行耕作之農民，即不符合上開規定，縱於移轉後始取得自耕農民之身分，
    亦不得據以申請免徵土地增值稅。
四、經查，本件訴外人黃金宗所有系爭四筆土地，經台灣台南地方法院以八十六年度
    執字第四二五七號強制執行事件執行拍賣，由訴外人許和明拍定，並於八十八年
    七月三日取得不動產權利移轉證書，原告遂以債權人身分，於八十八年七月十二
    日檢附拍定人許和明八十八年五月十九日經台南縣關廟鄉公所核發之自耕能力證
    明書，向被告所屬新化分處代位申請免徵系爭土地之土地增值稅，惟嗣經調查拍
    定人許和明登記為勤逸達建設開發有限公司負責人，並經台南縣關廟鄉公所予以
    撤銷自耕能力證明書，被告遂以其不符合行為時土地稅法第三十九條之二之規定
    ，否准原告免稅之申請，嗣原告復於八十九年一月七日持拍定人註銷公司負責人
    身分後，而於八十八年十二月二十七日重新取得之自耕能力證明書及辦竣登記之
    土地謄本，再向被告申請免徵土地增值稅，被告仍以其不符合財政部八十年十二
    月三日台財稅第00000000號及八十二年九月十六日台財稅第八二○四○
    ○九五一號函釋意旨，予以否准，此有台灣台南地方法院核發之不動產權利移轉
    證書及送達證書、財政部財稅資料中心提供之台灣地區營利事業及扣繳單位稅籍
    資料、台南縣關廟鄉核發之農地承受（出租）人自耕能力證明書二紙、台南縣關
    廟鄉公所八十八年八月二十四日八八關所農服字第九二八八號函、被告所屬新化
    分處八十八年八月二十七日（八八）南縣稅新分二字第八八○九四九一六號及八
    十九年二月十日（八九）南縣稅新分二字第八九○七三一○二號函分別附於原處
    分卷及本院卷內可稽，並經本院調閱台灣台南地方法院八十六年度執字第四二五
    七號民事執行卷宗查明無訛。原告雖以前揭情詞為爭執，惟查：
（一）按民法第七百五十九條規定：「因繼承、強制執行、公用徵收或法院之判決，
      於登記前已取得不動產物權者，非經登記，不得處分其物權。」及強制執行法
      第九十八條第一項規定：「拍賣之不動產，買受人自領得執行法院所發給權利
      移轉證書之日起，取得該不動產所有權，債權人承受債務人之不動產者亦同。
      」，可知因強制執行拍賣程序取得不動產所有權者，係以拍定人（買受人）領
      得執行法院所發給權利移轉證書之日，作為不動產所有權之移轉時點，非以地
      政機關辦竣所有權移轉登記之日為準。查本件拍定人許和明係經由法院強制執
      行拍賣程序而於八十八年七月三日領得系爭土地之不動產權利移轉證書，則依
      上開法條之規定，系爭土地所有權之移轉日應為八十八年七月三日。而原告於
      八十八年七月十二日檢附拍定人許和明於八十八月五月十九日核發之自耕能力
      證明書，因經調查拍定人當時登記為勤逸達建設開發有限公司負責人，非屬自
      行耕作之農民，業經台南縣關廟鄉公所予以撤銷在案，則該自耕能力證明書乃
      自始無效，是拍定人許和明於系爭土地移轉時，並不具有自耕能力甚明，自不
      符合行為時土地稅法第三十九條之二第一項免徵土地增值稅之規定。嗣原告雖
      又於八十九年一月七日持拍定人於八十八年十二月二十七日重新得之自耕能力
      證明書及辦竣登記之土地登記簿謄本，再向被告申請免徵土地增值稅，惟其既
      係在系爭土地移轉所有權（即核發不動產權利移轉證書）之後，始具有自耕農
      民之身份，即與上開法條之規定不符，自不得申請免徵土地增值稅。原告主張
      拍定人原先取得之自耕能力證明書雖因故遭到撤銷，然因嗣後再取得自耕能力
      證明書，則其前遭撤銷之自耕能力證明書亦已補正，符合行為時土地稅法第三
      十九條之二第一項免徵土地增值稅之要件云云，尚非可採。
（二）又財政部八十年十二月三日台財稅第000000000號函釋：「農業用地
      移轉，所檢附主管機關核發之承受人自耕能力證明書，應自核發之日起至申報
      移轉現值收件之日或法院拍定之日或辦竣登記之日止，在六個月內者，始得申
      請適用土地稅法第三十九條之二第一項規定免徵土地增值稅。」，係因自耕能
      力證明書之申請及核發注意事項第九點規定：「本證明書之有效期間為六個月
      ，自核發之日起算。」，故有此函釋之作成。而行為時土地稅法第三十九條之
      二第一項及農業發展條例第二十七條規定，均係以「農業用地移轉與自行耕作
      之農民繼續耕作者」為免徵土地增值稅之要件，上開財政部函係基於主管機關
      之職權對於農業用地之移轉時，承受人須檢附有效之自耕能力證明書所為之釋
      示，符合上開法條規定之意旨，並無牴觸之處，是原告主張上開函釋增加法律
      所未規定之限制，將土地稅法及農業發展條例所定免徵土地增值稅之權利大為
      限縮，有違母法之規定，與憲法第二十三條法律保留原則相牴觸云云，不足為
      採。
（三）至原告主張財政部八十二年九月十六日台財稅第八二○四○○九五一號函釋：
      「農地拍定人於拍定日後，法院發給權利移轉證書之日前，取得自耕能力證明
      書，原土地所有人據以申請．．免徵土地增值稅．．應准予受理。」，將拍定
      人取得自耕能力證明書之時點，作為應否課徵土地增值稅之條件，亦增加法律
      所未規定之限制，有違租稅法定原則云云，惟查，財政部上開函釋之作成，係
      因強制執行法第九十八條第一項規定，以拍定人取得不動產權利移轉證書之日
      作為所有權移轉時點。縱拍定人係於拍定日後始取得自耕能力證明書，惟其如
      係於權利移轉證書核發前（即所有權移轉前）即已取得，仍符合行為時土地稅
      法第三十九條之二第一項規定，准予申請免徵土地增值稅，是財政部所為上開
      函釋與法律所定意旨無違，亦無違背租稅法定原則，原告上開主張，亦難憑採
      。
（四）原告另主張系爭土地因遭法院執行拍賣，屬無須申報土地移轉現值者，依現行
      土地稅法第三十九條之三第二項規定，主管稽徵機關應通知權利人及義務人，
      若當事人未收到稅捐稽徵機關合法送達之通知，即使未在財政部函釋所定限制
      期日內，亦得申請免徵土地增值稅云云，惟查，現行土地稅法第三十九條之三
      第二項固規定：「農業用地移轉，其屬無須申報土地移轉現值者，主管稽徵機
      關應通知權利人及義務人，如合於前條第一項規定不課徵土地增值稅之要件者
      ，權利人或義務人應於收到通知之次日起三十日內提出申請，逾期不得申請不
      課徵土地增值稅。」，然此條項係對於申請免徵土地增值稅期間之限制，核與
      上開財政部之函釋係對於自耕能力證明書有效期間之限制無關，且該條項係於
      八十九年一月二十六日土地稅法修正時所增訂，行為時土地稅法既未設有此規
      定，本件即無上開增訂法條適用之餘地，是原告此之主張，容有誤會。
（五）原告又訴稱拍定人許和明係於八十八年十二月二十七日取得自耕能力證明書，
      而系爭土地經台南地方法院執行拍賣，為許和明於八十八年六月八日拍定，而
      於同年十二月二十九日辦竣登記完畢，故本件原告提示之自耕能力證明書既在
      系爭土地移轉登記前，依財政部函釋即得代位申請免徵土增值稅云云，惟查，
      本件系爭土地之所有權移轉時點為拍定人領得權利移轉證明書之日即八十八年
      七月三日，已如前述，當時原告係登記為勤逸達建設開發有限公司負責人，並
      不具備自耕農民身分而為非有自耕能力之人，即不符合行為時土地稅法第三十
      九條之二第一項免徵土地增值稅要件，縱事後拍定人再於八十八年十二月二十
      七日取得自耕能力證明書並辦竣土地移轉登記，亦不得據此主張免徵土地增值
      稅，原告此之所訴，亦非可採。
五、綜上所述，原告之主張，既不足取，從而，被告以拍定人許和明於系爭土地移轉
    當時，並不具備自耕農民之身分，予以否准原告免徵土地增值稅之申請，揆諸首
    揭法條之規定及說明，洵無違誤，訴願決定予以維持，亦無不合，原告起訴求予
    撤銷訴願決定及原處分，並請求被告准予免徵系爭土地之土地增值稅，難謂有理
    由，應予駁回。
據上論結，本件原告之訴為無理由，依行政訴訟法第一百九十五條第一項後段、第九
十八條第三項前段，判決如主文。
中      華      民      國      九十    年      七      月      十一    日
                                高雄高等行政法院第一庭
                                            審判長法官  陳光秀
                                            法      官  楊惠欽
                                            法      官  呂佳徵
右為正本係照原本作成。
如不服本判決，應於判決送達後二十日內向本院提出上訴書狀，其未表明上訴理由者
，應於提起上訴後二十日內向本院提出上訴理由書（須按對造人數附繕本）；如於本
判決宣示或公告後送達前提起上訴者，應於判決送達後二十日內補提上訴理由書（須
附繕本）。未表明上訴理由者，逕以裁定駁回。
提起上訴應預繳送達用雙掛號郵票七份（每份三十四元）。
中      華      民      國      九十    年      七      月      十一    日
                                            法院書記官  周良駿


司法院資訊處製作；財團法人民間司法改革基金會備份。
